【裁判字號】    99,上訴,1363
【裁判日期】    990526
【裁判案由】    毒品危害防制條例
【裁判全文】
臺灣高等法院刑事判決                99年度上訴字第1363號
上  訴  人
即  被  告  牛樹茂
上列上訴人因違反毒品危害防制條例案件，不服臺灣臺北地方法
院99年度訴字第280號，中華民國99年3月26日第一審判決（起訴
案號：臺灣臺北地方法院檢察署98年度毒偵緝字第258號），提
起上訴，本院判決如下：
    主  文
上訴駁回。
    事實及理由
一、本案經本院審理結果，認第一審判決以上訴人即被告牛樹茂
    係犯毒品危害防制條例第10條第1項之施用第一級毒品罪及
    同條第2項之施用第二級毒品罪。被告施用第一、二級毒品
    前後，分別持有第一、二級毒品之低度行為，皆為施用之高
    度行為所吸收，均不另論罪。被告三次犯施用第一級毒品罪
    及三次犯施用第二級毒品罪，犯意各別，行為互殊，應分論
    併罰之。被告前已因施用毒品，受有二次觀察勒戒之保安處
    分，而再為本件犯罪，惟念施用毒品屬自戕行為，以及被告
    犯後於本院審理時坦承犯行之態度等一切情狀，判決被告「
    牛樹茂犯如附表所示施用第一級毒品、施用第二級毒品之罪
    ，各處如附表主文欄所示之刑。應執行有期徒刑壹年陸月，
    如易科罰金，以新臺幣壹仟元折算壹日。」、「扣案之第一
    級毒品海洛因貳包（壹包驗餘淨重零點壹參陸玖公克、壹包
    淨重零點貳公克）、第二級毒品甲基安非他命參包（合計驗
    餘淨重零點壹陸肆柒公克），沒收銷燬之;扣案之注射針筒
    捌支、塑膠分裝用吸管壹支、吸食器貳組、吸食球壹顆、塑
    膠分裝袋壹包、塑膠紙片參片、電子磅秤壹台及塑膠吸管分
    裝杓伍支、塑膠袋壹個沒收。」；認事用法及量刑均無不當
    ，應予維持，並引用第一審判決書記載之事實、證據及理由
    （如附件原審判決書）。
二、被告上訴意旨以：本件施用施用第一級毒品海洛因及第二級
    毒品甲基安非他命之犯行，業經臺灣臺北地方法院檢察署檢
    察官以96年度毒聲字第885號指揮書執行觀察勒戒完畢，本
    案不應該再度判刑云云，而指摘原判決不當。
三、按「犯第10條之罪者，檢察官應聲請法院裁定，或少年法院
    (地方法院少年法庭)應先裁定，令被告或少年入勒戒處所觀
    察、勒戒，其期間不得逾2月。觀察、勒戒後，檢察官或少
    年法院(地方法院少年法庭)依據勒戒處所之陳報，認受觀察
    、勒戒人無繼續施用毒品傾向者，應即釋放，並為不起訴之
    處分或不付審理之裁定；認受觀察、勒戒人有繼續施用毒品
    傾向者，檢察官應聲請法院裁定或由少年法院(地方法院少
    年法庭)裁定令入戒治處所強制戒治，其期間為6個月以上，
    至無繼續強制戒治之必要為止。但最長不得逾1年。依前項
    規定為觀察、勒戒或強制戒治執行完畢釋放後，5年後再犯
    第10條之罪者，適用本條前2項之規定。」。最高法院於97
    年9月9日97年度第5次刑事庭會議會議決議:「按施用第一、
    二級毒品為犯罪行為，毒品危害防制條例第10條定有處罰明
    文。故施用第一、二級毒品者，依前揭規定本應科以刑罰。
    惟基於刑事政策，對合於一定條件之施用者，則依同條例第
    20條、第23條之規定，施以觀察、勒戒及強制戒治之保安處
    分。又毒品危害防制條例於92年7月9日修正公布，自93年1
    月9日施行，其中第20條、第23條將施用毒品之刑事處遇程
    序，區分為『初犯』及『5年內再犯』、『5年後再犯』。依
    其立法理由之說明：「初犯」，經觀察、勒戒或強制戒治後
    ，應為不起訴處分或不付審理之裁定；經觀察、勒戒或強制
    戒治執行完畢釋放後，『5年內再犯』者，因其再犯率甚高
    ，原實施之觀察、勒戒及強制戒治既已無法收其實效，爰依
    法追訴或裁定交付審理。至於經觀察、勒戒或強制戒治執行
    完畢釋放後，『5年後再犯』者，前所實施之觀察、勒戒或
    強制戒治已足以遮斷其施用毒品之毒癮，為期自新及協助其
    斷除毒癮，仍適用『初犯』規定，先經觀察、勒戒或強制戒
    治之程序。從而依修正後之規定，僅限於『初犯』及『5年
    後再犯』二種情形，始應先經觀察、勒戒或強制戒治程序。
    倘被告於5年內已再犯，經依法追訴處罰，縱其第3次（或第
    3次以上）再度施用毒品之時間，在初犯經觀察、勒戒或強
    制戒治執行完畢釋放5年以後，已不合於『5年後再犯』之規
    定，且因已於『5年內再犯』，顯見其再犯率甚高，原實施
    觀察、勒戒或強制戒治，已無法收其實效，即應依該條例第
    10條處罰。至於第3次（或第3次以上）施用毒品之時間，是
    否宜有期間限制？以多久為適宜？則分屬刑事政策、專門醫
    學之範圍，非審判機關所能決定，有待循立法途徑解決。」
    。本件被告牛樹茂前於87年間，因違反毒品危害防制條例案
    件，經本院以87年度毒聲字第380號裁定送勒戒處所觀察、
    勒戒後，認無繼續施用毒品之傾向，執行完畢釋放後，由臺
    灣臺北地方法院檢察署檢察官於87年7月29日以87年度偵字
    第13828號為不起訴處分確定。又於88年間，因違反毒品危
    害防制條例案件，經臺灣士林地方法院以88年度毒聲字第26
    02號裁定送勒戒處所觀察、勒戒後，認無繼續施用毒品之傾
    向，於89年2月8日執行完畢釋放，則由臺灣士林地方法院檢
    察署檢察官於89年1月27日以89年度毒偵字第87號為不起訴
    處分確定。此有本院被告前案紀錄表在卷可稽。是其於96年
    、97年、98年又犯本件施用毒品罪，已屬3犯、4犯及5犯，
    依前開規定及說明，自應依法提起公訴。至臺灣台北地方法
    院於96年11月30日以96年度聲字第885號刑事裁定「牛樹茂
    施用第二級毒品，應送勒戒處所觀察、勒戒」，並由臺灣台
    北地方法院檢察署檢察官指揮執行之部分，是否得折抵本件
    刑期，乃日後檢察官執行時所應考量之問題，本院認為被告
    之上訴為無理由，應予駁回。
據上論斷，應依刑事訴訟法第373條、第368條，判決如主文。
本案經檢察官沈明倫到庭執行職務。
中    華    民    國    99    年     5    月    26    日
                    刑事第一庭審判長法  官  葉騰瑞
                                    法  官  王炳梁
                                    法  官  莊明彰
以上正本證明與原本無異。
施用第一級毒品部分如不服本判決應於收受送達後10日內向本院
提出上訴書狀，其未敘述上訴之理由者並得於提起上訴後10日內
向本院補提理由書（均須按他造當事人之人數附繕本）「切勿逕
送上級法院」。
其餘不得上訴。
                                    書記官 王韻雅
中    華    民    國    99    年    5     月    27    日

司法院資訊處製作；財團法人民間司法改革基金會備份。
